臺灣高等法院高雄分院刑事判決　　　　　　　　　九十一年度上易字第一一一號
　　　上　訴　人
　　　即　被　告　甲○○
　　　選任辯護人　陳豐裕
右上訴人因竊佔案件，不服臺灣高雄地方法院八十九年度易字第二九五號中華民國
九十一年五月三十一日第一審判決（檢察官聲請簡易判決處刑案號：八十九年度偵字
第七二二○號，該院高雄簡易庭認不宜依簡易程序判決，而移由該院依通常程序審理
），提起上訴，本院判決如左：
      主      文
原判決撤銷。
本件免訴。
      理      由
一、公訴意旨略以：被告甲○○意圖為自己不法之利益，於八十八年十一月間竊佔坐
    落於高雄市○○區○○段第三九五號、第四０五號國有土地（海軍造船廠管理）
    以磚塊建築房屋二間及搭建圍籬堆置物品使用。因認被告甲○○有犯刑法第三百
    二十條第二項之竊佔罪嫌云云。
二、按案件時效已完成者，應諭知免訴之判決，刑事訴訟法第三百零二條第二款定有
    明文。而刑法竊佔罪之最高法定刑為五年以下有期徒刑，依刑法第八十條第一項
    第二款規定，其追訴權時效為十年。次按刑法第三百二十條第二項之竊佔罪，為
    即成犯，於其竊佔行為完成時犯罪即成立，以後之繼續竊佔乃狀態之繼續，而非
    行為之繼續，故於竊佔後雖將原有建物拆除另予改建僅為竊佔狀態繼續中變更其
    使用之方法，不構成另一新竊佔罪，有關追訴權時效之起算，應以最初竊佔行為
    完成時為準（最高法院六十六年台上字第三一一八號判例、七十四年台上字第三
    六三四號判決可參照）。又按竊佔罪之成立，以意圖不法利益私擅占據他人之不
    動產歸於自己或第三人支配之下為要件，某甲既非將某以之空地占據而歸於其自
    己或第三人支配下，不過將廢土棄置於某乙之空地上，即與法定竊佔罪之成立要
    件尚有未洽，有台灣高等法院審核意見可參。
三、本件公訴人認被告甲○○有犯刑法第三百二十條第二項之竊佔罪嫌，無非以右開
    事實，業據被告坦承不諱，並有相片十二幀及土地登記簿謄本附卷可稽等為論罪
    依據。
四、訊據上訴人即被告甲○○矢口否認有竊佔原審判決附圖（一）及附圖（二）所示
    土地之犯行，辯稱：該土地早於民國四十四、四十五年間即占有使用，本件追訴
    權之時效已經消滅等語。
五、經查：
（一）關於原判決附圖（一）所示土地，其中「空地」部分，被告雖在圍籬內另搭建
      鐵皮木棚放置俗稱山貓之小型鏟土機，並堆放建築用之砂石，但該空地上之圍
      籬被非被告所搭建，且為告發人所是認，被告只是利用他人搭建之圍籬放置山
      貓及小貨車，且於管理機關（海軍造船廠）要求下已遷移小貨車及山貓等物，
      本院於九十一年八月二十三日前往勘驗現場時，被告停放之小貨車及山貓等物
      均早已遷移，有本院該日之勘驗筆錄在卷可稽，可見被告僅是暫時停放小貨車
      及山貓等物，並無佔據他人之不動產歸於自己支配之犯意甚明。至原判決附圖
      （一）之「廢營區」部分，被告曾在該處堆放廢棄物，告發人於八十九年間設
      有圍籬後，被告即未再來此處丟棄廢棄物，因此依告發人所提出之現場照片（
      見原審卷第七二頁、第七三頁、第七四頁、第七五頁、第七六頁）所示，該處
      經海軍造船廠以簡易之木質圍蘺與外界區隔，而圍籬內則堆置廢棄之建材及其
      他廢棄物等情，經本院前往現場勘驗屬實，並有勘驗筆錄在卷可憑，該簡易之
      木質圍蘺並非被告所為，原審於此顯有誤會，被告僅將廢棄物丟棄在「廢營區
      」，且該「廢營區」之廢棄物甚多，並非被告一人所為，亦經告發人陳述甚詳
      ，因此尚難以被告將廢棄物丟棄在「廢營區」，即認被告有竊佔該「廢營區」
      之犯行。
（二）關於原判決附圖（二）所示之部分土地，經查被告曾於民國八十三年間，因竊
      佔該土地，經台灣高雄地方法院檢察署檢察官以被告自四十四年間即已佔有該
      土地使用，已逾十年之追訴權時效，而於八十三年四月十五日以八十三年度偵
      字第一七二三號為不起訴處分在案，有該不起訴處分書一份在偵查卷第十頁、
      第十一頁可考。且證人蔡文信於原審九十年十一月一日審理中證述：「原來上
      面是磚木造工寮，屋頂是鐵皮板，八十八年間改建。」「該工寮我小時候就已
      經有了。」等語（見原審卷第一八三頁），亦與證人黃福明於本院九十一年九
      月十九日結證：「被告在高市旗津區○○○路一百三十四之一號及一百三十四
      之二號的建物，他占用多久我不記得，大約超過十年，我知道以前是倉庫。被
      告後來將倉庫改建，改建後的建物面積有無增加，我不知道，只知道倉庫不小
      間。」、「（他占用部分與海軍管領範圍是否有用紅磚做圍界？）我知道海軍
      有用紅磚圍起來。」、「我不知道被告現興建之建物有無超過以前占用的範圍
      。」等情相符（見本院卷第六五頁、第六六頁），可見原判決附圖（二）所示
      之部分土地，被告在民國四十四年級以佔有使用，至於被告於八十八年間改建
      是否有逾越原來竊佔使用之範圍？原判決依據檢察署八十三年度偵字第一七二
      三號一案之測量圖與本案之測量圖加以對照，認被告擴建八十二坪。然查本院
      於九十一年八月二十三日前往勘驗結果，高市旗津區○○○路一百三十四之一
      號及一百三十四之二號的建物，左側由前至後有一道圍牆，左邊臨馬路的圍牆
      邊緣有拆除過之痕跡，被告稱圍牆原來是圍到路口，該處是一間沒有廁所及後
      門的房子，因此無法申請水電，是用來放置建材，後來拆除在原地改建成目前
      的房屋等情，有本院之勘驗筆錄在卷可稽，事實上被告有無逾越原來之範圍改
      建成現有之建物，告發人並不知道，僅是懷疑而已，而告發人之原承辦人陳榮
      德於原審九十一年二月十九日調查時證稱：「（這道紅牆何來？）圍起牆的目
      的是要明確標示管理使用土地的範圍，但當時被告有撘棚架在那邊，我們也不
      能強制拆除，所以就把紅牆蓋在那個位置，如果被告當時沒有蓋棚架的話，我
      們紅牆的位置就會再蓋過去。」等語（見原審卷第二六七頁），可見該道紅牆
      為告發人所蓋，而被告在圍牆外確實有撘棚架佔用土地使用之事實，而被告於
      八十八年間改建成建物時並無逾越該紅牆，僅是將原來置放建材之倉庫拆除改
      建成房屋，其僅將使用方法變更，並未逾越原來佔用之面積甚明，因此原判決
      認被告擴建八十二坪，其依據何在，不得而知。
（三）綜上所述，被告佔用附圖（二）土地之犯行既因追訴權時效完成而消滅，而佔
      用附圖（一）之土地放置車輛及丟棄廢棄物之行為，亦與竊佔罪之構成要件不
      合，而公訴人於起訴書中雖僅敘及被告竊佔土地之地號為該地段第三九五地號
      及第四○五地號之土地，此乃公訴人未就現況土地進行會勘測量之誤，惟起訴
      事實既已敘及被告以磚塊建築房屋二間及搭建圍籬堆置物品之竊佔行為，從而
      被告竊佔此二地號以外之其他如附表附圖欄所示地號土地之犯行，應認業經起
      訴在案，本院自當併予審理，然公訴人認被告以磚塊建築房屋二間及搭建圍籬
      堆置物品之竊佔行為，係單一竊佔行為，並非連續犯之裁判上一罪關係，故揆
      之上開法條規定及判例意旨，被告之竊佔犯行已因追訴權時效完成，本件自應
      諭知為免訴之判決。
六、原審未先就程序加以審查，遽為被告論罪科刑判決，尚有未洽。被告上訴意旨，
    執此指摘原判決不當，為有理由，自應由本院將原判決予以撤銷改判，另諭知本
    件為免訴之判決。
據上論結，應依刑事訴訟法第三百六十九條第一項前段、第三百六十四條、第三百零
二條第二項款，判決如主文。
本案經檢察官方娜蓉到庭執行職務。
中    華    民    國      九十一      年      十      月     十六   日
                              臺灣高等法院高雄分院刑事第二庭
                                  審判長法官  林正雄
                                        法官  黃仁松
                                        法官  黃壽燕
右正本證明與原本無異。
不得上訴。
                                  法院書記官  黃富美
中    華    民    國      九十一      年      十      月十六    日
附表：
┌──┬──────┬─────────┬───────┬───────┐
│附圖│ 土地地號   │  占 用 情 形     │ 占 用 面 積  │  佐證照片    │
├──┼──────┼─────────┼───────┼───────┤
│一  │高雄市旗津區│一、空地部分：圍籬│空地部分：二六│一、原審卷五九│
│    │旗汕段332、3│    搭設鐵皮木棚放│○平方公尺    │    、六十、六│
│    │33、334、345│    置小型鏟土機，│廢營區部分：四│    二、六三、│
│    │、331、346、│    堆放建築砂石。│六二平方公尺  │    六五頁。  │
│    │347、348、34│二、廢營區部分：圍│              │二、原審卷七二│
│    │9、350、351 │    籬堆放廢棄建材│合計：七二二平│    至七六頁。│
│    │、352、344、│    。            │方公尺        │              │
│    │293-1地號。 │                  │              │              │
├──┼──────┼─────────┼───────┼───────┤
│二  │同地段394、3│搭建磚造房屋二幢( │Ａ部分：一二八│原審卷八八至九│
│    │95、405、406│門牌號碼：高雄市旗│平方公尺      │三頁          │
│    │、407、409地│津區○○○路一三四│Ｂ部分：一四四│              │
│    │號。        │之一、一三四之二號│平方公尺      │              │
│    │            │                  │合計：二七二平│              │
│    │            │                  │方公尺        │              │
└──┴──────┴─────────┴───────┴───────┘
